臺灣高雄地方法院交通事件裁定       100年度交聲字第2389號
原處分機關  交通部公路總局高雄區監理所
異  議  人
即受處分人  陳天盛
上列異議人即受處分人因違反道路交通管理處罰條例案件，對於
交通部公路總局高雄區監理所於民國100 年11月29日所為之裁決
處分（處分案號：高監營裁字第裁80-N00000000號），聲明異議
，本院裁定如下：
    主  文
異議駁回。
    理  由
一、原處分意旨略以：本件異議人即受處分人陳天盛（下稱異議
    人）於民國99年8 月13日晚上9 時41分許，酒後騎乘車牌號
    碼RRI-208 號輕型機車，行經高雄市○○區○○街32號前時
    ，經高雄市政府警察局鳳山分局五甲派出所警員攔查，測得
    其酒精濃度為每公升0.67毫克超過規定標準，遂予以製單舉
    發；嗣原處分機關即交通部公路總局高雄區監理所以異議人
    之違規事實明確，於扣除異議人依檢察官緩起訴處分所提供
    勞務之時數乘以基本工資之金額後，依道路交通管理處罰條
    例第35條第1 項第1 款之規定，裁處異議人罰鍰新臺幣（下
    同）39,120元，又因異議人無駕駛執照，乃依道路交通管理
    處罰條例第67條第6 項之規定，裁處異議人自裁決日起1 年
    內不得考領駕駛執照，另並施以道路交通安全講習之處分等
    語。
二、本件聲明異議意旨略以：異議人對上開違規事實並不否認，
    且深感悔意，但上開行為業經臺灣高雄地方法院檢察署檢察
    官為緩起訴處分在案，異議人並依緩起訴處分書之指示提供
    60小時之義務勞務，且執行完畢，原處分機關竟又裁決應處
    罰鍰39,120元，異議人目前收入不佳、經濟較困難，日後喝
    酒不再駕駛車輛，爰依法聲明異議，請求撤銷原處分等語。
三、按汽車駕駛人飲用酒類或其他類似物後其吐氣所含酒精濃度
    超過每公升0.25毫克或血液中酒精濃度超過百分之0.05以上
    者，不得駕車，道路交通安全規則第114 條第2 款定有明文
    。又汽車駕駛人，駕駛汽車經測試檢定有酒精濃度超過規定
    標準者，處15,000元以上60,000元以下罰鍰，並當場移置保
    管其車輛及吊扣其駕駛執照1 年，道路交通管理處罰條例第
    35條第1 項第1 款亦定有明文。次按汽車駕駛人違反本條例
    規定，應受吊扣駕駛執照處分，於汽車駕駛人係無駕駛執照
    駕車者，在所規定最長吊扣期間內，不得考領駕駛執照，道
    路交通管理處罰條例第67條第6 項亦有明文。另依道路交通
    安全規則第2 條第1 款及道路交通管理處罰條例第3  條第8
    款之規定，所謂汽車包括機器腳踏車在內。
四、再按行政罰法第26條於100 年11月8 日修正，於同年月23日
    經總統公布施行，並自同年月25日生效，其中第1 項至第4
    項規定：「一行為同時觸犯刑事法律及違反行政法上義務規
    定者，依刑事法律處罰之。但其行為應處以其他種類行政罰
    或得沒入之物而未經法院宣告沒收者，亦得裁處之（第一項
    ）。前項行為如經不起訴處分、『緩起訴處分確定』或為無
    罪、免訴、不受理、不付審理、不付保護處分、免刑、緩刑
    之裁判確定者，得依違反行政法上義務規定裁處之（第二項
    ）。第一項行為經緩起訴處分或緩刑宣告確定且經命向公庫
    或指定之公益團體、地方自治團體、政府機關、行政法人、
    社區或其他符合公益目的之機構或團體，支付一定之金額或
    提供義務勞務者，其所支付之金額或提供之勞務，應於前項
    規定裁處之罰鍰內扣抵之（第三項）。前項勞務扣抵罰鍰之
    金額，按最初裁處時之每小時基本工資乘以義務勞務時數核
    算（第四項）」。是上開規定已明文承認緩起訴處分亦有所
    謂一事不二罰原則之適用，亦即汽車駕駛人酒後駕車之行為
    ，經檢察官為緩起訴處分並命行為人支付金額或提供義務勞
    務，此時行政機關若再另為行政裁罰，無異一事二罰，應允
    許行為人得以其所支付之金額或以其提供之義務勞務扣抵之
    ，惟罰鍰以外之沒入或其他種類行政罰，因兼具維護公共秩
    序作用，為達行政目的，行政機關應仍得併予裁處。另依行
    政罰法新修正之第45條第3 項規定，上開行政罰法第26條第
    3 項、第4 項修正之規定於修正施行前違反行政法上義務之
    行為同時觸犯刑事法律，經緩起訴處分確定，應受行政罰之
    處罰而未經裁罰，或曾經裁處，但因訴願、行政訴訟或其他
    救濟程序經撤銷而於修正施行後為裁處者，亦適用之。
五、經查：
  (一)本件異議人飲用酒類後，騎乘上開輕型機車，於前揭時、地
    為警攔查，並測得其吐氣所含酒精成份超過規定標準，經警
    當場製單舉發，原處分機關以異議人之違規事實明確，於扣
    除異議人依檢察官緩起訴處分所提供勞務之時數乘以基本工
    資之金額後，依道路交通管理處罰條例第35條第1 項第1 款
    之規定，裁處異議人罰鍰39,120元，又因異議人無駕駛執照
    ，乃依同條例第67條第6 項之規定，裁處異議人自裁決日起
    1 年內不得考領駕駛執照，另並施以道路交通安全講習之處
    分等情，為異議人所不爭執，復有交通部公路總局高雄區監
    理所100 年11月29日高監營裁字第裁80-N00000000號裁決書
    、送達證書、高雄市政府警察局99年8 月13日高警交字第N0
    0000000 號舉發違反道路交通管理事件通知單及酒精濃度測
    試單各1 紙附卷可稽。又異議人因上開酒後駕車之行為，觸
    犯刑法第185 條之3 公共危險罪，業經臺灣高雄地方法院檢
    察署檢察官於99年10月31日以99年度偵字第31428 號為緩起
    訴處分，緩起訴期間為1 年，應立悔過書，並於緩起訴處分
    確定日起9 個月內，向指定之政府機關、政府機構、行政法
    人、社區或其他符合公益目的之機構或團體提供60小時之義
    務勞務，復經臺灣高等法院高雄分院檢察署於99年11月17日
    以99年度上職議字第5308號處分書駁回再議確定，而異議人
    業已向高雄縣鳳山市（現已改制為高雄市鳳山區○○○○○
    路燈管理所履行60小時之義務勞務，嗣於100 年11月16日該
    案緩起訴處分期滿未經撤銷等事實，亦有上開處分書、臺灣
    高雄地方法院檢察署緩刑及緩起訴處分案件處遇報告書及臺
    灣高等法院被告前案紀錄表在卷可參，並經本院依職權調閱
    臺灣高雄地方法院檢察署99年度偵字第31428 號偵查全卷（
    含該案執行卷）查明無訛，是以上開事實應堪認定。
  (二)本件異議人係酒後騎乘輕型機車違規，且酒精濃度為每公升
    0.67毫克，依違反道路交通管理事件統一裁罰基準表，此種
    情形應係裁處45,000元，惟異議人上開一個酒後駕車之行為
    ，前既經緩起訴處分確定，異議人並依檢察官指示提供60小
    時之義務勞務，揆諸前揭說明及新修正之行政罰法第26條第
    3 項，自得以其所提供之勞務，在裁處之罰鍰內扣抵之，而
    依該條第4 項規定，係按最初裁處時每小時之基本工資乘以
    義務勞務時數核算金額加以扣抵。查本件最初裁處之時間點
    為100 年11月29日，當時之基本工資為每小時98元，此有行
    政院勞工委員會99年9 月29日勞動2 字第0990131565號函在
    卷可查，從而本件以每小時98元再乘以異議人於緩起訴期間
    所提供義務勞務之時數60小時，其金額應為5,880 元，加以
    扣抵之結果（即扣抵45,000元）為39,120元，是原處分機關
    對異議人上開酒後駕車之違規行為於此範圍內裁處，並無不
    當。
  (三)法院受理交通聲明異議事件，應對受處分人受裁處之違規事
    實是否正當，及裁罰所引用之法條是否適當為審理，蓋此二
    者有不可分離之關係，即聲明異議應以交通違規行為為標的
    ，非以處罰項目為範圍。本件異議人一個酒後駕車之交通違
    規行為，其雖僅就罰鍰部分聲明異議，然其餘處罰項目與其
    交通違規行為是否存在既無從分離，法院自應予以審理。查
    本件異議人並未領有駕駛執照，此有證號查詢機車駕駛人1
    紙在卷可憑，因此本件異議人違規當時應屬無照駕駛，依上
    所述，即應裁處異議人在所規定最長吊扣期間內，不得考領
    駕駛執照，而此與檢察官緩起訴處分所命遵守或履行事項之
    種類均有所異，並不違反「一事不二罰」之規定；所謂最長
    吊扣期間，依上開道路交通管理處罰條例第35條第1 項規定
    ，此時最長吊扣期間即應為1 年，故原處分機關就此之裁處
    ，亦無不當。至施以道路交通安全講習之處分，因屬與緩起
    訴處分不同種類之行政罰，依上所述，應仍得予以裁處，亦
    未違反一事不二罰之原則。
六、綜上所述，異議人於上述時、地有酒後無駕駛執照騎乘輕型
    機車之違規事實既可認定，則原處分機關於扣除異議人依檢
    察官緩起訴處分所提供勞務之時數乘以基本工資之金額後，
    依道路交通管理處罰條例第35條第1  項第1 款、第67條第6
    項及第24條第1 項第2 款之規定，裁處異議人罰鍰39,120元
    ，並自裁決日起1 年內不得考領駕駛執照，且施以道路交通
    安全講習之處分，經核於法尚無違誤，本件異議為無理由，
    應予駁回。
七、據上論結，應依道路交通管理處罰條例第87條第2 項、道路
    交通事件處理辦法第18條，裁定如主文。
中    華    民    國  100     年    12    月    29    日
                    交通法庭    法  官  王宗羿
以上正本證明與原本無異。
如不服本裁定，應於送達後5日內，向本院提出抗告狀。
中    華    民    國   100    年    12    月    29    日
                                書記官  王淑娟